高雄高等行政法院簡易判決　　　　　　　　　　九十三年度簡字第四十六號
　　原　　　告　甲○○○○○○.
　　被　　　告　高雄縣政府
　　代　表　人　乙○○　縣長
右當事人間因醫療法事件，原告不服行政院衛生署中華民國九十二年十一月二十八日
衛署訴字第０九二００四五七九七號訴願決定，提起行政訴訟。本院判決如左：
    主  文
原告之訴駁回。
訴訟費用由原告負擔。
    事實及理由
一、原告係高雄縣鳳山市○○○路四十號「清水診所」負責醫師，前於民國（下同）
    九十一年六月七日在獨家報導周刊第七二一期刊登「美容醫學新科技光療美顏術
    ．．．併排清水診所，地址：高雄瑞隆東路四十號，電話：（０七）00000
    00」等文字之廣告一則，經被告查明認定違反醫療法第六十一條第五款、第六
    款規定，乃依同法第七十七條規定，以九十一年九月二十三日府衛醫字第０九一
    ０一六０六九八號行政處分書裁處罰鍰新台幣（下同）一萬五千元。嗣原告於九
    十一年十月十七日在壹週刊刊登「光學新科技、美膚、治狐臭，．．．諮詢專線
    （０七）0000000」等文字併附負責診所市招圖片之廣告一則，復經行政
    院衛生署查獲，移由被告所屬衛生局查證結果，認已違反醫療法第六十一條第五
    款、第六款規定，並依行政院衛生署訂頒「違規醫療廣告處理原則」第二點規定
    認定原告該則廣告屬第二次違規廣告，乃依醫療法第七十七條第一項及上開處理
    原則第三點規定，以九十二年五月十九日府衛醫字第０九二００七二六九四號行
    政處分書裁處原告六萬元（銀元二萬元）之罰鍰。原告不服，對之提起訴願結果
    ，遭決定駁回，遂提起本件行政訴訟。
二、原告起訴意旨略謂：原告係清水診所負責人，於九十一年初因添購美容醫學新科
    技光療美顏儀器，為患者施行光療美顏術，坊間通稱脈衝光療法，發覺效果良好
    ，於使用數月後因諮詢者眾，決定舉辦光療美顏術說明會，向諮詢之患者說明該
    療法於醫學美容之運用，該日並有多位媒體記者（包括壹週刊、獨家報導等雜誌
    社）及報社記者到場採訪瞭解，嗣後各雜誌社及報社刊物陸續刊登光療科技相關
    資訊。被告以獨家報導雜誌社於九十一年六月份出刊之雜誌刊載之醫療資訊有廣
    告宣傳之嫌，以九十一年九月二十三日府衛醫字第０九一０一六０六九八號處原
    告罰鍰一萬五千元，原告當時無意辯駁，便繳款結案，未料嗣後又奉接被告九十
    二年五月十九日府衛醫字第０九二００七二六九四號行政處分書，以壹週刊於九
    十一年十月刊載光學新科技等，原告有廣告宣傳之嫌，又處原告罰鍰六萬元。查
    壹週刊於九十一年十月刊載之光學新科技報導，內容係由壹週刊雜誌記者所撰寫
    及攝影，原告並未提供文稿要求刊登，亦未付費，有壹週刊之出版商香港商壹傳
    媒出版有限公司（下稱壹傳媒公司）說明書為憑，原告並未有任何違法廣告之犯
    意或犯行，對於被告之處分實難信服。又壹週刊之刊載與獨家報導之刊載內容顯
    為同一事件，原告開說明會僅有一次，獨家報導及壹週刊係本於該次採訪作成報
    導，退萬步言之，縱認原告之行為應受行政處罰，在法律評價上原告所為應僅係
    實質上一行為，而非多數行為，被告竟對原告做重複之處罰，與行政法上一行為
    不兩罰之基本原則相悖等語。被告則以：按醫療法第八條規定：「本法所稱醫療
    廣告，係指利用傳播媒體，宣傳醫療業務，以達招徠患者醫療為目的之行為。」
    醫療法施行細則第四條規定：「本法第八條所稱傳播媒體，指廣播、電視、錄影
    節目帶、新聞紙、雜誌、傳單、海報、招牌、牌坊、電影片及其他傳播方法。」
    原告九十一年十月十七日於壹週刊刊登「光學新科技、美膚、治狐臭．．．報導
    併排清水雷射醫學美容中心診所諮詢專線（０七）0000000」之廣告，無
    庸置疑即是醫療廣告。次按醫療法第六十一條第五款規定：「醫療廣告，不得以
    左列方式為之．．．五、藉採訪或報導為宣傳。」本案壹週刊刊登原告診所之諮
    詢電話及市招照片乙節，顯涉有以原告診所為宣傳之情事，前經行政院衛生署九
    十二年四月八日衛署醫字第０九二００一一三二一號函釋在案。原告辯稱：壹週
    刊於九十一年十月刊登之光學新科技報導，內容係由壹週刊雜誌記者所撰寫及攝
    影，原告並未提供文稿要求刊登，亦未付費，有壹週刊之出版商壹傳媒公司說明
    書為憑云云。惟查，系爭廣告除有所謂「光學新科技」之報導，且併有原告診所
    市招及雀斑與老人斑治療前、治療後等相關圖片，原告如無提供資料，該報社如
    何刊登，本件原告以美顏為號召，欲招徠醫療業務之用意至為明顯，其廣告之實
    質收益亦歸原告所有，此有系爭廣告及經原告簽章確認之訪問紀要附卷可稽，其
    違規事實，足可認定。按「違規醫療廣告處理原則」略以：「一、違規醫療廣告
    之處理：以每日為一行為，同日刊登數種報紙，以每報為一行為，每一行為應處
    一罰。二、違規廣告次數之認定：以處分之次數計算，但同日刊登數種報紙或同
    日刊登（播）於報紙、有線電視、電腦網際網路之違規行為，若其廣告內容相同
    者，以一次計算：後處分之違規行為發生於前處分書送達之前者，不予計次。三
    、違規醫療廣告處罰額度略以：第一次：處以五千元罰鍰．．．第二次：處以二
    萬元罰鍰．．．。」準此，被告以原告違反醫療法第六十一條第五款規定，併依
    行政院衛生署「違規醫療廣告處理原則」第二點規定，認定該則廣告屬第二次違
    規廣告，暨依該原則第三點規定及醫療法第七十七條規定科處罰鍰六萬元，並無
    不合。至於行政院衛生署訴願決定書述及本件原處分縱有部分瑕疵（引用不相關
    之醫療法第六十一條第一項第六款規定），應予糾正，惟依訴願法第七十九條第
    二項「原行政處分所憑理由雖屬不當，但依其他理由認為正當者，應以訴願為無
    理由」之規定，仍應認原告本件訴訟為無理由等語，資為抗辯。
三、按「本法所稱醫療廣告，係指利用傳播媒體，宣傳醫療業務，以達招徠患者醫療
    為目的之行為。」「醫療廣告，其內容以左列事項為限：一、醫療機構之名稱、
    開業執照字號、地址、電話及交通路線。二、醫師之姓名、性別、學歷、經歷及
    其醫師、專科醫師、優生保健醫師證書字號。三、公務人員保險、勞工保險及其
    他非商業性保險之特約醫院、診所字樣。四、診療科別、病名及診療時間。五、
    開業、歇業、停業、復業、遷移及其年、月、日。六、其他經中央衛生主管機關
    公告容許登載或播放事項。」「醫療廣告，不得以左列方式為之：．．．五、藉
    採訪或報導為宣傳。．．．」「有下列情形之一者，處五千元以上五萬元以下罰
    鍰：一、違反．．．第六十條、第六十一條規定．．．」「本法所定之罰鍰，於
    非財團法人之私立醫療機構，處罰其負責醫師。」醫療法第八條、第六十條第一
    項、第六十一條第五款、第七十七條第一項第一款、第八十五條分別定有明文。
    次按「本法第八條所稱傳播媒體，指廣播、電視、錄影節目帶、新聞紙、雜誌、
    傳單、海報、招牌、牌坊、電影片及其他傳播方法。」亦為同法施行細則第四條
    所明定。又按「依醫療法第六十一條第五款規定，醫療廣告不得以藉採訪或報導
    為宣傳之方式為之。本案所詢事項，該工商服務、產業動態報導，其內容如涉有
    為該醫療院所或醫師宣導之情事，應屬違反上開醫療法規定之違法醫療廣告。」
    復經行政院衛生署八十九年九月十五日衛署醫字第０八九００一一六二一號函釋
    在案。再按「三、違規廣告處罰額度：（一）第一次：處以五千元罰鍰（折合新
    台幣一萬五千元）．．．（二）第二次：處以二萬元罰鍰（折合新台幣六萬元）
    ．．．」為行政院衛生署訂頒「違規醫療廣告處理原則」第三點所規定。上開「
    違規醫療廣告處理原則」第三點係行政院衛生署為協助下級機關統一行使違規醫
    療廣告罰鍰額度裁量權而訂頒之裁量性行政規則，其規範內容既係以初次違規或
    第二次以上違規等違法情節之輕重為裁量基準，且規定之罰鍰額度亦在醫療法第
    七十七條第一項授權範圍之內，並無裁量濫用及裁量逾越等情事，本院自得予以
    援用，合先敘明。
四、經查，本件原告係高雄縣鳳山市○○○路四十號「清水診所」負責醫師，其因於
    九十一年六月七日在獨家報導周刊第七二一期刊登「美容醫學新科技—光療美顏
    術．．．清水診所，地址：高雄瑞隆東路四十號，電話：（０七）000000
    0」等文字之廣告一則，經被告查明認定違反醫療法第六十一條第五款、第六款
    規定，乃依同法第七十七條第一項規定裁處罰鍰一萬五千元。嗣原告於九十一年
    十月十七日在壹週刊刊登「光學新科技、美膚、治狐臭，迎接好臉色、拒絕怪氣
    味．．．諮詢專線（０七）0000000」等文字併附負責診所市招圖片之廣
    告一則，復經行政院衛生署查獲，移由被告所屬衛生局查證結果，認違反醫療法
    第六十一條第五款、第六款規定，並依行政院衛生署訂頒「違規醫療廣告處理原
    則」第二點規定認定原告該則廣告屬第二次違規廣告，乃依醫療法第七十七條及
    上開處理原則第三點規定，裁處原告六萬元罰鍰。原告不服，對之提起訴願，經
    遭決定駁回之事實，業經兩造分別陳明在卷，復有上開二則廣告、被告九十一年
    九月二十三日府衛醫字第０九一０一六０六九八號行政處分書、九十二年五月十
    九日府衛醫字第０九二００七二六九四號行政處分書及訴願決定書等分別附於本
    院卷及原處分卷內可稽，堪予認定。而原告提起本件訴訟，無非係以：壹週刊於
    九十一年十月刊載之光學新科技報導，內容係由壹週刊雜誌記者所撰寫及攝影，
    原告並提供文稿要求刊登，亦未付費，有壹週刊之出版商壹傳媒公司說明書為憑
    ，故原告並未無違法廣告之行為，又壹週刊之刊載與先前獨家報導之刊載內容為
    同一事件，均係採訪原告所召開之同一次說明會而作成報導，縱認原告之行為應
    受行政處罰，在法律評價上原告所為應僅係實質上一行為，被告對原告做重複之
    處罰，與行政法上一行為不兩罰之基本原則相悖等語，資為爭議。
五、依原處分卷附壹週刊「光學新科技」報導式廣告乙則觀之，原告雖訴稱系爭醫療
    廣告並非其委託刊登，而係由記者自行撰寫報導，並另提出壹週刊出版商壹傳媒
    公司之說明書佐證。然查，上開報導式之廣告除以文字刊載光學科技治療皮膚及
    狐臭之療程及效果外，另併同刊登雀斑、色素沈著、老人斑等治療前後對照照片
    、醫師為患者執行光照療法之照片及原告負責診所懸掛「清水雷射醫學美容中心
    」市招照片，並詳註診所諮詢電話，難認為純係記者主動獲知而為之新聞採訪報
    導。且該報導實際獲益者確為原告，是依該報導之形式，已該當違章要件，則原
    告主張就該廣告非其所為之例外事實，依舉證責任分配原則，自應負舉證責任（
    參最高行政法院即前行政法院八十二年度判字第二一一八號判決要旨）。經查，
    本件原告起訴時雖舉壹週刊出版商壹傳媒公司之說明書為證，惟壹傳媒公司就此
    報導式之廣告係受託者，難免有迴護原告之虞，尚難遽信為實在，此外原告復未
    就其有利之事實，提供具體事證，以供參酌，自難為有利原告之認定。故原告以
    採訪報導方式，而行廣告宣傳之實，藉以規避醫療廣告之規範，意圖至為明顯。
    原告所訴，尚不足採。
六、原告雖又訴稱：壹週刊與先前獨家報導之刊載內容均係採訪原告所召開之同一次
    說明會而作成報導，縱認原告行為應受行政罰，原告所為應僅係實質上一行為，
    被告對原告做重複之處罰，與一行為不兩罰之基本原則相悖云云。惟查，本件原
    告於九十一年六月七日在獨家報導周刊第七二一期刊登「美容醫學新科技」報導
    式廣告乙則，經被告查明認定違反醫療法第六十一條第五款、第六款規定，按同
    法第七十七條第一項規定裁處罰鍰一萬五千元等情，據原告於起訴狀內陳明業經
    繳納罰款確定在案。嗣原告於九十一年十月十七日在壹週刊刊登系爭「光學新科
    技」報導式廣告乙則，與前述獨家報導周刊廣告之刊登日期、登載雜誌均不相同
    ，兩者實為各自獨立之違法醫療廣告行為，自應分別處罰。從而，被告認定原告
    於壹週刊刊登系爭報導式廣告之行為係屬第二次違規醫療廣告行為，乃依醫療法
    第七十七條第一項及「違規醫療廣告處理原則」第三點規定處以六萬元罰鍰，核
    無不合。訴願決定予以維持，亦無違誤，原告起訴意旨求為撤銷，為無理由，應
    予駁回。又本件屬簡易事件，爰不經言詞辯論為之。
七、據上論結，本件原告之訴為無理由，依行政訴訟法第二百三十三條第一項、第二
    百三十六條、第一百九十五條第一項後段、第九十八條第三項前段，判決如主文
    。
中　　　華　　　民　　　國    九十三　　年　  　三　　　月　　  十八　　日
                              高雄高等行政法院第二庭
                                          法      官　蘇秋津
右為正本係照原本作成。
如不服本判決，應於送達後二十日內，向本院提出上訴狀並表明上訴理由，如於本判
決宣示後送達前提起上訴者，應於判決送達後二十日內補提上訴理由書（須按他造當
事人人數附繕本）。
提起上訴應預繳送達用雙掛號郵票七份（每份三十四元）。
中　　　華　　　民　　　國    九十三　　年　  　三　　　月　　  十八　　日
                                          法院書記官  陳嬿如
附註：
行政訴訟法第二百三十五條（第一項、第二項）：
對於適用簡易程序之裁判提起上訴或抗告，須經最高行政法院之許可。
前項許可，以訴訟事件所涉及之法律見解具有原則性者為限。
